【裁判字號】    89,台上,1841
【裁判日期】    890413
【裁判案由】    瀆職
【裁判全文】
最高法院刑事判決                              八十九年度台上字第一八四一號
    上   訴   人  台灣高等法院檢察署檢察官
    被        告  乙○○
    上訴人即被告  甲○○
                  丙○○
右上訴人等因被告等瀆職案件，不服台灣高等法院中華民國八十六年十月二日第二審
更審判決（八十五年度上更(一)字第八九五號，起訴案號：台灣板橋地方法院檢察署八
十二年度偵字第二○二八六號），提起上訴，本院判決如左：
    主  文
原判決關於乙○○、甲○○部分撤銷，發回台灣高等法院。
其他上訴駁回。
    理  由
一關於發回部分（乙○○、甲○○部分）：
本件原判決撤銷第一審關於被告乙○○科刑之判決，改判諭知乙○○無罪，並維持第
一審論處上訴人即被告甲○○共同有拘禁人犯職務之公務員，對於人犯施以凌虐罪刑
之判決，駁回其在第二審之上訴，固非無見。
惟查：(1)、審理事實之法院，對於被告之犯罪證據，應從各方面詳予調查，以期發現
真實，苟非調查之途徑已窮，而被告之犯罪嫌疑仍屬不能證明，要難遽為無罪之判決
。被害人黃盟生身體胸部於左乳頭外側留有類似鞋足跟造成十三×十二公分之圓形鈍
傷，既有檢察官相驗屍體之驗斷書、台灣高等法院檢察署法醫中心（八二）高檢醫鑑
字第三九五號鑑定書及所附照片在卷可憑，而目擊證人徐復國、蕭傳德、馬擎宇三人
於偵查中亦均指證乙○○有腳踢被害人胸部之情，且另證人台灣台北看守所管理員吳
東和於第一審證稱：……在場之雜役有蕭傳德、馬擎宇等語，則當時證人徐復國是否
亦在場﹖徐復國所證稱：「有一位主管從前面踢了黃盟生一腳，只知是胸部，……當
時黃盟生退後一步好像要蹲下去的樣子，吳東和把他牽起來帶回十八號房，他不肯進
去，我們把他推進去……」等語，此語是否屬實，吳東和既在場，當知之甚詳，何以
在第一審僅證稱：當時乙○○有沒有在仁一舍，我沒有看到，也沒有注意到等不確定
之詞﹖又證人蕭傳德雖於第一審改稱：當時踢黃盟生者為另一位管理員，並非乙○○
等語，但所指之另一位管理員，究係何人﹖何以與其前供及當時在場之徐復國、馬擎
宇所稱案發經過異﹖再證人徐復國、蕭傳德、馬擎宇所稱乙○○從仁一舍外面進來
或稱從中央台進來踢黃盟生之不同陳述，原因何在﹖被害人黃盟生究係站立或係行進
中被踢，抑在蹲躺之狀況下被踢﹖凡此事項，均未完全明瞭，原審未對當時在場之各
證人詳加詰問，細心勾稽，遽為乙○○無罪之判決，尚嫌速斷，自有未盡調查職責之
違誤。(二)、原判決既先以證人張鎮榮、柴志堯等人於偵查中結證明確，為認定甲○○
有罪之論據之一，嗣又謂「足見張鎮榮、柴志堯前開供述不實」云云，否定張鎮榮、
柴志堯證詞之真實性，前後理由不免矛盾。(三)、依原判決事實所載被害人黃盟生因涉
殺人罪嫌，押於台北看守所，入所之初，情緒不穩，案發前一再在舍房內吵、吼
叫、踢撞房門，並將舍房內浮貼在牆壁上預防碰撞受傷之泡墊撕毀，經加以阻止，竟
不予理會，致管理員曾達人夥同雜役甲○○及丙○○合力將黃盟生銬在擔架上並以捕
繩捆綁上身，改送至平二舍十九房處等情，對於黃盟生此項情形所為之戒護行為，究
竟如何逾越管束之必要程度及權限﹖又依甲○○於原審一再辯解其只有依主管（即管
理員）之命令銬住被害人於擔架上等語（見原審更(一)卷第一七五頁、一七六頁反面）
，如果所辯屬實，其是否有參與凌虐人犯之故意﹖等事項，原審未詳予調查、說明，
亦有未盡調查職責及理由不備之可議。檢察官及甲○○上訴意旨分別指摘原判決關於
乙○○、甲○○之部分不當，非全無理由，應認此部分仍有撤銷發回更審之原因。
二關於駁回部分（丙○○部分）：
查第三審上訴書狀：應述上訴之理由，其未述者，得於提起上訴後十日內補提理
由書狀於原審法院，已逾上述期間，而於第三審法院未判決前仍未提出上訴理由書狀
者，第三審法院應以判決駁回之，刑事訴訟法第三百八十二條第一項、第三百九十五
條後段規定甚明。本件上訴人丙○○因職案件，不服原審判決，於民國八十六年十
月二十八日提起上訴，並未述理由，迄今逾期已久，於本院未判決前仍未提出，依
上開規定其上訴自非合法，應予駁回。
據上論結，應依刑事訴訟法第三百九十七條、第四百零一條、第三百九十五條後段，
判決如主文。
中      華      民      國    八十九    年      四      月     十三     日
                              最高法院刑事第十一庭
                                  審判長法官  莊  登  照
                                        法官  洪  明  輝
                                        法官  蔡  清  遊
                                        法官  黃  一  鑫
                                        法官  林  秀  夫
      右正本證明與原本無異
                                              書  記  官
中      華      民      國    八十九    年      四      月     二十     日


司法院資訊處製作；財團法人民間司法改革基金會備份。
